【裁判字號】    97,再微,1
【裁判日期】    971230
【裁判案由】    再審之訴
【裁判全文】
臺灣宜蘭地方法院民事判決               97年度再微字第1號
再審  原告  新光行銷股份有限公司
法定代理人  甲○○
訴訟代理人  丙○○
再審  被告  乙○○
上列當事人間請求清償借款事件，再審原告對於本院96年度小上
字第15號確定判決提起再審之訴，本院判決如下：
    主  文
再審之訴駁回。
再審訴訟費用新台幣壹仟伍佰元由再審原告負擔。
    事  實  及  理  由
一、再審原告起訴聲明及意旨：如附件所示。
二、按有下列各款情形之一者，得以再審之訴對於確定終局判決
    聲明不服。但當事人已依上訴主張其事由或知其事由而不為
    主張者，不在此限：1、適用法規顯有錯誤者。2、判決理由
    與主文顯有矛盾者。3、判決法院之組織不合法者。4、依法
    律或裁判應迴避之法官參與裁判者。5、當事人於訴訟未經
    合法代理者。6、當事人知他造之住居所，指為所在不明而
    與涉訟者。但他造已承認其訴訟程序者，不在此限。7、參
    與裁判之法官關於該訴訟違背職務犯刑事上之罪者，或關於
    該訴訟違背職務受懲戒處分，足以影響原判決者。8、當事
    人之代理人或他造或其代理人關於該訴訟有刑事上應罰之行
    為，影響於判決者。9、為判決基礎之證物係偽造或變造者
    。10、證人、鑑定人、通譯、當事人或法定代理人經具結後
    ，就為判決基礎之證言、鑑定、通譯或有關事項為虛偽陳述
    者。11、為判決基礎之民事、刑事、行政訴訟判決及其他裁
    判或行政處分，依其後之確定裁判或行政處分已變更者。12
    、當事人發現就同一訴訟標的在前已有確定判決或和解、調
    解或得使用該判決或和解、調解者。13、當事人發現未經斟
    酌之證物或得使用該證物者。但以如經斟酌可受較有利益之
    裁判者為限。又上開關於再審之規定，於小額事件之再審程
    序準用之。民事訴訟法第496條第1項及第436條之32第3項分
    別定有明文。本件經查：
(一)、再審原告所提再審理由一、二，乃在指摘原確定判決違反我
    國民法所規定之債權相對性原則，恁置民法債編買賣契約、
    消費借貸契約等相關法律條文不用，而援引外國立法例，而
    為不利再審原告及訴外人新光商業銀行（下稱新光銀行）之
    認定，有違民法第1條規定意旨及違反公平誠信原則等語。
    惟觀諸原確定判決，其得心證之理由欄各項敘述及推論，並
    無任何基於外國立法例之記載，再審原告此部分主張，已有
    誤會，其以此理由泛指原確定判決違反民法第1條規定及有
    違公平正義及誠信原則云云，即非有理。
(二)、次以，再審原告所提再審理由三，乃指有關再審被告與訴外
    人巔峰電信股份有限公司（下稱巔峰公司）及新光銀行間之
    消費爭議，前因各地方法院之見解不一，致判決結果大不相
    同，經台灣高等法院於96年度法律座談會決議採債之相對性
    說，亦即巔峰公司與再審被告之爭議，再審被告應向巔峰公
    司求償，而不得持以對抗提供貸款之銀行，原確定判決所採
    見解與上開台灣高等法院決議相悖，有民事訴訟法第496條
    第1項第11款之再審事由。惟按上開台灣高等法院之「法律
    座談會決議」，並非民事訴訟法第496條第1項第11款所謂「
    為判決基礎之『民事、刑事、行政訴訟『判決』及其他『裁
    判』或『行政處分』」，再審原告此部分主張，顯與該款規
    定不符。且台灣高等法院所為各項座談會決議，並非有法拘
    束力之法律、命令或判例，縱各審法院之法律見解與相關座
    談會決議結論不同，亦無何違法或適用法規錯誤可言。故再
    審原告以此主張再審，亦無理由。
(三)、再查，再審原告再審理由四，乃主張巔峰公司為多層次傳銷
    公司，與再審被告間非單純買賣消費關係，應適用公平交易
    法之規範，原確定判決採用消費者保護法相關規定而為判決
    ，顯係用法錯誤，有民事訴訟法第496條第1項第1款之再審
    事由。惟按公平交易法與消費者保護法間，並無適用上排斥
    或先後之問題，再審原告據此主張原確定判決有民事訴訟法
    第496條第1項第1款「適用法規顯有錯誤」云云，顯非有據
    。況原確定判決於得心證之理由欄，已詳細敘述本件兩造糾
    紛經推論認應適用消費者保護法第12條之理由，其論理亦無
    何矛盾之處，自難認原確定判決有何再審之事由。
三、綜上所述，本件再審原告所指摘原確定判決之再審理由，均
    非可採，應認本件再審之訴，為無理由，應予駁回。
四、據上論結，本件再審之訴為無理由，依民事訴訟法第78條，
    判決如主文。
中    華    民    國    97    年    12    月    30    日
                  臺灣宜蘭地方法院民事庭
                      審判長法  官  林楨森
                            法  官  林翠華
                            法  官  張軒豪
正本與原本無異。
本件不得上訴。
中    華    民    國    98    年    1     月    5     日
                            書記官  詹玉惠


司法院資訊處製作；財團法人民間司法改革基金會備份。
